【裁判字號】    95,交聲,434
【裁判日期】    950831
【裁判案由】    違反道路交通管理處罰條例聲明異議
【裁判全文】
臺灣士林地方法院交通事件裁定         95年度交聲字第434號
原處分機關  交通部公路總局臺北區監理所
異  議  人
即受處分人  甲○○
上列異議人即受處分人因違反道路交通管理處罰條例案件，對於
交通部公路總局臺北區監理所於95年5 月12日所為之處分（原處
分案號：北監自裁字第裁40－D00000000 號）聲明異議，本院裁
定如下：
    主  文
異議駁回。
    理  由
一、按行為後法律或自治條例有變更者，適用行政機關最初裁處
    時之法律或自治條例；但裁處前之法律或自治條例有利於受
    處罰者，適用最有利於受處罰者之規定，行政罰法第5 條定
    有明文。查異議人即受處分人甲○○行為後，道路交通管理
    處罰條例第40條第1 項及第63條第1 項第1 款業於民國95年
    7 月1 日修正公布施行，比較修法前後對於汽車駕駛人行車
    速度超過規定之最高時速之罰則，均處汽車駕駛人新臺幣（
    下同）1,200 元以上2,400 元以下罰鍰，並記違規點數1 點
    ，僅修正後法律就同時違反道路交通管理處罰條例第43條第
    1 項第2 款之規定情形另設規範，揆之本案事實，修正前後
    罰則相同，依行政罰法第5 條規定，自應適用行政機關最初
    裁處時之法律即修正前道路交通管理處罰條例第40條第1 項
    、第63條第1 項第1 款規定論處，先予敘明。
二、原處分意旨係以異議人即受處分人甲○○所有之車牌號碼45
    16-DA 號自用小客車，於95年2 月11日下午17時11分許，在
    桃園縣平鎮市○○路雙連二段，因「限速50公里，經自動測
    速照相得時速73公里，超速23公里，行車超速20公里以上」
    之違規，經桃園縣政府警察局以桃警交相字第D00000000 號
    舉發違反道路交通管理事件通知單逕行舉發，經受處分人於
    應到案日期（95年4 月5 日）前之95年3 月14日到案提出申
    訴，經原處分機關調查後，以違規事實明確，依道路交通管
    理處罰條例第40條第1 項裁處罰鍰1,900 元，並依同條例第
    63 條 第1 項第1 款規定（裁決書漏引「第1 款」，應予補
    充），記違規點數1 點。
三、異議意旨略以：異議人即受處分人當時行車速度並未超速，
    且本件桃園縣政府警察局舉發採證照片中，除受處分人所駕
    駛之車牌號碼4516 -DA自用小客車外，在外側行駛車道上，
    尚有另一部車牌號碼5N-2461 號之自用小客車，顯見本件舉
    發確有爭議之處，原處分機關所據採證舉發照片未能充分認
    定受處分人違規，爰依法提出異議云云。
四、本院查：
  (一)異議人即受處分人甲○○駕駛其所有之車牌號碼4516-DA 號
    自用小客車，於95年2 月11日下午17時11分許行經桃園縣平
    鎮市○○路雙連二段，除為受處分人所不爭執外，並有桃園
    縣政府舉發違反道路交通管理事件通知單（原舉發案號：桃
    警交相字第D00000000 號）及有採證相片乙張附卷可稽，此
    部分事實堪以認定。
  (二)受處分人雖辯稱：「當時行車速度並未超速」、「採證照片
    同時出現2 部自用小客車於行進車道間，違規之認定即存在
    爭議」云云，惟查：
  １該路段之測速照相設備，係位於桃園縣平鎮市○○○段182
    號前，其桿身立於路肩，為固定式測速照相設備，此有桃園
    縣政府警察局95年6 月26日桃警交字第0950065973號函1 紙
    附卷可稽。而按該雷達測速照相系統，當其雷達偵測到2 車
    相鄰並行，且同時通過雷達波束的範圍時，系統並不會計算
    車輛速度，也不會啟動相機照相。一般雷達波束發射角度與
    道路成20度角，波束本身的範圍為水平5 度角、垂直22度角
    。另通常照相機的攝影角度為23.4度角，而雷達波束偵測車
    輛速度的範圍僅有5 度角，因此當有車輛超速被照相時，在
    照相機的攝影角度23.4度角內，若有其他車輛，亦有可能同
    時被拍入相片，即1 張照片倘有2 部車輛以上，1 部即為雷
    達波束範圍內的車輛（所設定速度之違規車輛），其他為波
    束範圍外的車輛（非違規車輛），此有桃園縣政府警察局交
    通隊逕送本院之「凱速電子式固定桿型、三腳架型、車裝型
    微電腦測速照相雷達使用手冊、維護技術手冊」之說明1 份
    附卷可稽。是當警察機關以雷達測速照相方式測速，拍攝之
    採證照片中若出現2 部車輛以上，舉發人員即可利用「停車
    間測去車用透明規」（套量雷達波束範圍之專用透明圖表）
    配合相片作比對，即能判斷究係那部車輛違規。查受處分人
    所有之車牌號碼4516-DA 號自用小客車與採證照片內所示另
    1 部車牌號碼5N-2461 號之自用小客車，雖同時為採證測速
    照相機攝得，惟經以上述「停車間測去車用透明規」檢視結
    果，僅受處分人所有之車輛為雷達波發射範圍內，足徵異議
    人所有之上開自用小客車即測速儀器之雷達波直接撞擊、測
    速之違規超速車輛無疑。
  ２又本案採證之雷達測速照相設備（主機編號：2507號）甫於
    94年10月18日檢定合格，其有效期間至95年10月31日止，此
    有本院依職權調得之經濟部標準檢驗局雷達測速儀檢定合格
    證書1 紙在卷可查，亦可排除本案係因測速儀器失準，以致
    誤為舉發之可能，堪徵其測定之結果可信無誤。本件採證照
    片既已排除儀器失準，誤為舉發之可能，其所採證之內容，
    自得資為認定事實之可信依據。
  ３卷附採證照片既無儀器失準，誤為採證之疑義，採證照片內
    所示之車牌號碼5N-2461 號之自用小客車又可排除係超速違
    規車輛，其復同時顯示桃園縣平鎮市○○路雙連二段（桃11
    4 線13K） 速限為50KM/H，受處分人所有之車牌號碼4516-D
    A 號自用小客車時速經雷達測定為73公里，顯已超速23公里
    之違規事實，即堪認定。受處分人僅以「當時行車速度並未
    超速」空言為辯，並不足採。
  (三)綜上，本件經桃園縣政府警察局以雷達測速之科學儀器取得
    違規之證據資料逕行舉發受處分人「限速50公里，經自動測
    速照相測得時速73公里，超速23公里，行車超速20公里以上
    」之違規後，復經原處分機關以本件違規事實明確，依前引
    道路交通管理處罰條例第40條第1 項、第63條第1 項第1 款
    之規定，裁處受處分人罰鍰1,900 元，併記違規點數1 點，
    於法並無不合，本件異議為無理由，應予駁回。
五、據上論結，依道路交通案件處理辦法第19條，裁定如主文。
中    華    民    國    95    年    8     月    31    日
                  交通法庭法  官  許辰舟
以上正本證明與原本無異。
如不服本裁定應於裁定送達後5日內向本院提出抗告狀。
                          書記官  洪忠改
中    華    民    國    95    年    9     月    11    日


司法院資訊處製作；財團法人民間司法改革基金會備份。
